【裁判字號】    98,交聲,1020
【裁判日期】    980423
【裁判案由】    違反道路交通管理處罰條例聲明異議
【裁判全文】
臺灣桃園地方法院交通事件裁定        98年度交聲字第1020號
原處分機關  交通部公路總局新竹區監理所中壢監理站
異  議  人
即受處分人  甲○○
上列受處分人甲○○因違反道路交通管理處罰條例案件，對於原
處分機關中華民國98年3 月31日所為之處分（原處分案號：壢監
裁字第裁53-C00000000號）聲明異議，本院裁定如下：
    主  文
異議駁回。
    理  由
一、原處分意旨略以：本件異議人即受處分人甲○○於民國98年
    2 月14日晚間6 時25分許，駕駛車牌號碼Q2-0909 號自小客
    車，行經臺北縣板橋市○○街與林園街口，因行經有燈光號
    誌管制之交岔路口闖紅燈，為臺北縣政府警察局板橋分局板
    橋派出所警員攔停舉發「闖紅燈（西門街直行往府中路方向
    ）」違反道路交通管理事件，並依道路交通管理處罰條例第
    53條第1 項規定，以北縣警交字第C00000000 號舉發違反道
    路交通管理事件通知單當場掣單舉發，異議人於收受該舉發
    通知單後，於法定期限內向交通部公路總局臺北區監理所陳
    述不服舉發，由臺北區監理所移送至管轄之交通部公路總局
    新竹區監理所中壢監理站，經原處分機關函請舉發單位調查
    ，仍認定受處分人有前開違規行為，乃於98年3 月31日，依
    據道路交通管理處罰條例第53條第1 項、第63條第1 項第3
    款及道路交通管理事件統一裁罰基準表之規定，裁處受處分
    人罰鍰新臺幣（下同）2,700 元，並記違規點數3 點等語。
二、聲明異議意旨略以：異議人即受處分人甲○○，於98年2 月
    14日晚間6 時25分許，駕駛車牌號碼Q2-0909 號自小客車，
    行經臺北縣板橋市○○街與林園街口，遭臺北縣政府警察局
    板橋分局板橋派出所警員攔停舉發「闖紅燈（西門街直行往
    府中路方向）」，並以北縣警交字第C00000000 號舉發違反
    道路交通管理事件通知單當場掣單舉發，惟西門街行經林園
    街口前之路段為一大彎道，該西門街與林園街口之燈光號誌
    位於該彎道末端，設置角度非林園街出入之駕駛人能夠正視
    ，而西門街上之駕駛人於進入西門街末段彎道後，僅能看到
    該燈光號誌之1/6 ，其設置角度不佳，又未依規定輔設「注
    意號誌」之標誌或作速率限制，易使駕駛人誤認該燈光號誌
    非西門街之管制號誌，另該路段邊設有許多圓形造景燈，其
    高度與管制燈光號誌相同，且圓形造景燈於夜間開啟時亮度
    更甚管制燈光號誌，此設置不當之圓形造景燈及管制燈光號
    誌，不僅造成駕駛人視線混淆，更影響駕駛人對於管制燈光
    號誌之辨識，甚而違反交通規則。故認原處分機關裁處異議
    人罰鍰2,700 元，並記違規點數3 點之處分顯有錯誤，為此
    聲明異議請求撤銷原處分云云。
三、按汽車駕駛人，行經有燈光號誌管制之交岔路口闖紅燈者，
    處1,800 元以上5,400 元以下罰鍰，並予記違規點數3 點，
    道路交通管理處罰條例第53條第1 項、第63條第1 項第3 款
    分別定有明文。
四、經查：本件異議人於98年2 月14日晚間6 時25分許，駕駛車
    牌號碼Q2-0909 號自小客車，行經臺北縣板橋市○○街與林
    園街口，為警攔停舉發於有燈光號誌管制之交岔路口闖紅燈
    （直行）之事實，為異議人所不爭執，此有臺北縣政府警察
    局北縣警交字第C00000000 號舉發違反道路交通管理事件通
    知單、交通部公路總局新竹區監理所壢監裁字第裁53-C0000
    0000號裁決書附卷可憑，是異議人駕車行經有燈光號誌管制
    之交岔路口闖紅燈（直行）之違規事實，甚為明確，自應依
    法裁罰。然仍執前揭管制號誌設置不當為理由置辯。惟查：
（一）經本院觀察異議人檢附之遭舉發違規闖紅燈路段交通號誌
      設置之相關位置現場拍攝照片，異議人遭舉發之路段雖係
      彎道，管制號誌又設於彎道末端，然該路段末端之彎道角
      度不大，視野良好，該管制號誌於未到達林園街口前即明
      顯可見，且管制號誌周圍並無遮蔽視線之大型障礙物，駕
      駛人應能明顯察覺該處號誌顯示之燈號，故應無設置不當
      之情事，異議人辯稱該處管制燈光號誌設置不當，顯屬異
      議人個人主觀上之意見，應無理由。
（二）另燈光號誌之設置是否妥適，乃道路交通標誌、標線、號
      誌設置之主管機關基於整體交通考量所為之縝密規劃，目
      的是為維護社會大眾使用道路之秩序，並以確保人車通行
      之安全，故對於此項措施設置是否妥適，異議人固得向相
      關單位提出建議，非本院在調查本件原處分是否違法時所
      應審酌者。另在非緊急避難情況下，駕駛人駕車行駛在道
      路上時，理應遵守交通號誌之設置，無任由駕駛人以任何
      緣故恣意枉顧交通標誌、標線、號誌，自行審查交通標誌
      是否設置得當，而逕行決定不予遵守之理，否則交通秩序
      必無法維繫，人車生命安全將無以確保。是受處分人既無
      法證明違規當時係緊急避難，尚不能僅以號誌角度設置不
      當、路邊圓形造景燈影響視線為由，即視而不見燈光號誌
      為紅燈而仍繼續直行之理。異議人所辯本件係交通標誌設
      置不當，不應受罰云云，殊不足採。
五、綜上所述，異議人確有在前揭時間、地點，駕駛車牌號碼Q2
    -0909 號自小客車闖越紅燈（直行）之違規行為，洵堪認定
    。原處分機關依道路交通管理處罰條例第53條第1 項、第63
    條第1 項第3 款及違反道路交通管理事件統一裁罰基準表之
    規定，裁處受處分人2,700 元罰鍰，並記違規點數3 點之處
    分，核無違誤或不當，本件異議人之異議為無理由，應予駁
    回。
六、據上論斷，應依道路交通案件處理辦法第19條，裁定如主文
中    華    民    國    98    年    4     月    23    日
                  交通法庭  法  官  張  詠  晶
以上正本證明與原本無異。
如不服本裁定，應於裁定送達後5 日內，向本院提出抗告狀（應
附繕本）。
                            書記官  王  峻  宏
中    華    民    國    98    年    5     月    1     日


司法院資訊處製作；財團法人民間司法改革基金會備份。
